【裁判字號】    99,交聲,3704
【裁判日期】    991222
【裁判案由】    聲明異議
【裁判全文】
臺灣臺中地方法院交通事件裁定        99年度交聲字第3704號
原處分機關  交通部公路總局臺中區監理所
異  議  人
即受處分人  洪婉凌
上列受處分人因違反道路交通管理處罰條例案件，對於交通部公
路總局臺中區監理所於民國99年10月1日所為之處分（中監違字
第裁60-HE0000000號裁決書），聲明異議，本院裁定如下：
     主    文
原處分撤銷。
洪婉凌不罰。
    理    由
一、原處分機關略以：異議人即受處分人（下稱異議人）洪婉凌
    騎乘車牌號碼FA6-300號重型機車，於民國99年8月17日8時
    52分許，在中興路大景觀前，因「闖紅燈(北轉東)」違規，
    經臺中縣警察局烏日分局犁份派出所員警依違反道路交通管
    理處罰條例第53條第1項逕行舉發，異議人於期限內到案提
    出申訴，經舉發單位查復仍有不服，本所遂於99年10月1日
    以中監違字第裁60-HE0000000號裁決書裁處新臺幣（下同）
    1,800元，並依同法第63條第1項記違規點數3點，逾期依裁
    決書處罰主文裁處等語。
二、本件異議人提出之異議理由係以：99年8月17日，異議人騎
    乘上開機車，沿中興路由北往南方向行駛，欲左轉東向往臺
    中市區，異議人係於北往南方向號誌為左轉箭頭綠燈時，始
    依號誌指示，左轉往東，並未闖紅燈。當時為交通尖峰時刻
    ，伊跟隨前方多部機車慢速左轉通過，而伊自中興路大景觀
    西端騎至警方攔檢處須10至12秒時間，警員無法目視中興路
    西端及北端之交通號誌，警員逕依中興路東端往西端號誌為
    綠燈，即判定伊違規左轉，實有不當，爰請求撤銷原處分等
    語。
三、按汽車駕駛人，行經有燈光號誌管制之交岔路口闖紅燈者，
    處新臺幣1,800元以上5,400元以下罰鍰；汽車駕駛人有第53
    條情形者，除依原條款處罰鍰外，並記違規點數3點，道路
    交通管理處罰條例第53條第1項、第63條第1項第3款固分別
    定有明文。惟前揭法條所謂闖紅燈之行為，應係指汽車駕駛
    人見交岔路口前方燈光號誌已轉為紅燈後，仍進入路口之行
    為而言；若汽車駕駛人於交岔路口前方燈光號誌為綠燈時進
    入路口之後，尚未完全通過路口時，該路口燈光號誌已轉為
    紅燈之情形，則不屬於前揭法條所規範闖紅燈行為之範疇。
四、次按法院受理交通事件，準用刑事訴訟法之規定，道路交通
    管理處罰條例第89條前段定有明文。犯罪事實應依證據認定
    ，無證據不得認定其犯罪事實；又不能證明被告犯罪者，應
    諭知無罪之判決，刑事訴訟法第154條第2項、第301條第1項
    分別定有明文。而認定不利於被告之事實，須依積極證據，
    苟積極證據不足為不利於被告事實之認定時，即應為有利於
    被告之認定，更不必有何有利之證據；認定犯罪事實所憑之
    證據，雖不以直接證據為限，間接證據亦包括在內，然而無
    論直接或間接證據，其為訴訟上之證明，須於通常一般之人
    均不致有所懷疑，而得確信為真實之程度者，始得據為有罪
    之認定，若其關於被告是否犯罪之證明未能達此程度，而有
    合理性懷疑之存在，致使無從形成有罪之確信，根據「罪證
    有疑，利於被告」之證據法則，即不得遽為不利於被告之認
    定（最高法院30年上字第816號、76年台上字第4986號判例
    參照）。基此，法院於受理違反道路交通管理處罰條例案件
    時，亦應有其適用，易言之，法院為事實之認定時，如就原
    處分機關所認定之行為人違規事實仍有合理之懷疑，而無法
    達到確信行為人確有該當於道路交通管理處罰條例各該處罰
    條文之構成事件事實時，即應依刑事訴訟上之待證事實「倘
    有懷疑，則從被告之利益作解釋」之證據法則，對異議人為
    有利之認定，合先敘明。
五、經查：
(一)本件員警於上開地點攔檢異議人，當場製作之臺中縣警察局
    舉發違反道路交通管理事件單及原處分機關製作之違反道路
    交通管理事件中監違字第裁60-HE0000000號裁決書，固記載
    本件違規時間為99年8月17日8時52分。惟依舉發警員到庭陳
    述其執勤經過，可知舉發本件違規前尚有另一名女騎士於同
    日8時55分許，有闖紅燈左轉之違規行為，並有員警舉發該
    名女騎士之臺中縣警察局舉發違反道路交通管理事件單1份
    在卷可稽，復依舉發員警於99年11月8日提出之本案舉發當
    時行車紀錄器錄影光碟內容，時間於9時01分00秒許，畫面
    始顯示異議人騎乘上開機車自前揭路口處出現，是應認前開
    舉發單顯誤載本件違規時間，本件違規時間應先更正為同日
    9 時1分。
(二)原處分機關認異議人騎乘上開機車，於99年8月17日9時1分
    許，在中興路大景觀前，因闖紅燈(北轉東)，為臺中縣警察
    局烏日分局犁份派出所員警攔檢取締之違規事實，應予裁罰
    ，乃依違反道路交通管理處罰條例第53條第1項、第63條第
    1項之規定，裁處異議人罰鍰1800元，並記違規點數3點等情
    ，僅係以臺中縣警察局烏日分局99年9月8日中縣烏警交字第
    09900247 50號函覆內容指稱:本分局員警99年8月17日於中
    興路執行巡邏勤務，發現異議人上開機車行駛中興路由北往
    東違規左轉，此時中興路東往西方向號誌係左轉箭頭綠燈，
    北往東方向係圓形紅燈，異議人闖紅燈違規屬實，依道路交
    通管理處罰條理例第53條第1項當場舉發，並檢附路口現場
    圖、照片等情，為其裁處之唯一憑據，合先敘明。
(三)證人即舉發員警朱勝森於本院調查時到庭結證稱：當天異議
    人是第二位遭攔檢之騎士，第一位是警車沿中興路南往北，
    行駛至中興路口時，發現一位女性騎士沿中興路北往南方向
    違規轉東，即攔下告發。伊的同事先行告發第一位女騎士。
    伊則站於警車前面警戒，並目視中興路口行車狀態，當時中
    興路東端東往西方向號誌為綠燈，中興路北往南左轉往東方
    向為紅燈，現場狀態只有異議人騎乘一部機車北往南方向左
    轉往東，伊發現馬上攔查告發，告發後當場解釋其號誌轉換
    情形。卷附相關位置示意圖是以攔檢當時目視看得到號誌的
    位置，及以當事人違規看得到警車的位置來製作，如此可達
    到防治車禍的效果。因伊所見的中興路口東往西方向的號誌
    是綠燈，所以伊判斷該路口北往南方向往東的號誌是紅燈，
    因此認定異議人從北往南方向往東違規闖紅燈。伊攔檢的位
    置無法看到異議人行進的號誌等語在卷(參本院卷第24頁至
    第25頁)。可知警員朱勝森當時所在位置無法親眼目睹中興
    路口北往南方向之號誌，其係依憑中興路東往西方向號誌為
    綠燈，即認異議人行向之號誌為紅燈，而判斷異議人左轉行
    駛行為係闖紅燈予以舉發。惟警員既無法目睹中興路北往南
    方向之號誌，則異議人行駛至違規路口超越停止線時，中興
    路北往南燈光號誌究竟為紅燈或紅燈左轉箭頭綠燈，並非無
    疑。
(四)依交通部公路總局第二區養護工程處臺中工務段99年10月29
    日二工中字第0990009417號函及舉發警員提供之中興路口號
    誌時相表互核比對，僅能得知當中興路東端東往西方向燈光
    號誌(即警員直接目睹燈光號誌)顯示為綠燈時，中興路西端
    北往南(員警提供之上開時相表誤載為南往北，業經本院以
    公務電話詢問員警後更正之，有本院公務電話記錄表在卷可
    佐)燈光號誌則必為全紅紅燈。惟該等證據尚無從證明異議
    人係於號誌已轉為紅燈時，猶於9時01分通過該路口而違規
    左轉等情。
(五)異議人於本院訊問時辯稱：案發當時，伊騎乘上開機車從沙
    鹿往臺中方向要去上班，行經中興路口，欲由北往東，伊是
    在號誌為綠燈左轉時，跟著前方機車一起左轉，當時是交通
    的尖峰狀態，絕非只有伊的機車於當時由北往東方向行進，
    且伊自中興路大景觀西端騎至警方攔檢處須10至12秒時間，
    員警不能以東往西的方向號誌就判斷伊闖紅燈等語(參本院
    卷第24頁反面、第26頁)。經本院勘驗舉發員警於99年11月8
    日檢送當時之行車紀錄器錄影光碟內容可知，錄影畫面於09
    時00分08秒至09時00分56秒，有多部機車自中興路北往南方
    向左轉至中興路東端(即違規路口處)而與異議人行向一致，
    畫面時間為09時01分00秒，即見異議人自前開違規路口處左
    轉至中興路東端，且斯時東往西方向尚未見車流通過，異議
    人嗣於09時01分13秒經過攔停地點遭員警攔停舉發本件違規
    等情。雖依員警提供之前揭錄影光碟擷取翻拍畫面顯示，員
    警攔停時僅有異議人一部機車，惟依上開勘驗結果，員警於
    攔停異議人之前確有多部機車與異議人同是由中興路北往南
    方向，左轉至中興路東端，行經攔停地點，且當時車流量甚
    大，而衡情案發當時為非假日之星期二上午8時至9時間，係
    多數人上班通勤時間，應為交通尖峰時刻，又異議人出現於
    違規路口之錄影畫面至舉發員警攔停處所約有13秒等節，是
    異議人以前開情詞置辯尚非全然無稽。舉發員警雖係依中興
    路東往西方向號誌為綠燈，判斷異議人有本件違規行為，惟
    舉發員警既未親眼目睹異議人通過違規路口之燈光號誌，且
    自違規路口行駛至攔檢處尚有長達13秒之時間差距，實無法
    排除異議人係於燈光號誌為左轉箭頭綠燈時進入違規路口，
    而在未完全通過路口時，該路口燈光號誌已轉為紅燈，並為
    舉發員警以東往西方向之燈光號誌已變換為綠燈，誤認其違
    規闖紅燈之情形。故異議人是否確有本件闖紅燈之違規事實
    存有合理之懷疑。此外，復查無其他積極證據足認異議人有
    原處分機關所指之違規事實，本諸刑事訴訟法上「罪疑唯輕
    」之原則，自應作對異議人有利之認定。
六、綜上所述，原處分機關所認定異議人有違反道路交通管理處
    罰條例第53條第1項之行為，其所據以裁罰之證據資料，無
    法達於確信異議人有違反道路交通管理處罰條例第53條第1
    項之事實。此外，復查無其他積極證據足以證明異議人有原
    處分機關所認定之前開違規行為，依刑事訴訟法上「罪疑唯
    輕」之原則，應作對於異議人有利之認定。原處分機關不察
    ，遽依道路交通管理處罰條例第53條第1項、第63條第1項之
    規定，裁處異議人罰鍰1,800元，並記違規點數3點，尚有未
    洽。本院認為本件異議為有理由，應由本院撤銷原處分，並
    諭知受處分人不罰。
據上規論斷，應依道路交通管理處罰條例第87條第2項，道路交
通事件處理辦法第19條，裁定如主文。
中    華    民    國    99    年    12    月    22    日
                  交通法庭    法  官  林慧欣
以上正本證明與原本無異。
如不服本裁定，應於收受送達後5日內向本院提出抗告狀。（應
附繕本）
                              書記官  鄭淑英
中    華    民    國    99    年    12    月    22    日

司法院資訊處製作；財團法人民間司法改革基金會備份。
